【裁判字號】    98,抗,1705
【裁判日期】    981215
【裁判案由】    聲明異議
【裁判全文】
臺灣高等法院民事裁定                  98年度抗字第1705號
抗  告  人  乙○○
            甲○○
相  對  人  HARIYONO.
上列當事人因假扣押強制執行事件，聲明異議，抗告人對於中華
民國98年8月28日臺灣臺北地方法院98年度執事聲字第22號裁定
，提起抗告，本院裁定如下：
    主  文
抗告駁回。
抗告程序費用由抗告人負擔。
    理  由
一、本件抗告意旨略以：
（一）伊等已於民國（下同）98年1月10日對本件假扣押強制執
      行程序（下稱本件強制執行程序）提出異議，原執行法院
      以98年7月17日北院隆96執全酉字第2360號函復表示如仍
      有不服，請依法就96年度執全聲字第15號裁定、96年度裁
      全字第7564號裁定提起抗告，伊等乃於98年8月18日提起
      抗告。
（二）伊等已就原執行法院司法事務官於98年8月10日所為96年
      度執全字第2360號裁定（下稱司法事務官裁定）提起抗告
      ，原執行法院重複為98年度執事聲字第22號裁定（下稱原
      執行法院裁定），並命伊等於受送達後10日內提起抗告，
      於法有違。伊等係依據強制執行法第12條第3項之規定提
      起抗告，無準用民事訴訟法第240條之1第1項、第240條之
      3、第240條之4規定之餘地，原執行法院裁定認仍應以聲
      明異議處理，亦於法有違。
（三）本件強制執行程序早已於96年8月3日實施查封，但原法院
      96年度裁全字第7564號准許假扣押裁定（下稱准許假扣押
      裁定）並未依強制執行法第132條規定送達，其強制執行
      程序應屬違法。
（四）伊等曾於96年8月10日聲請閱覽原執行法院96年度執全聲
      字第15號訴訟救助事件卷宗，未獲准許，然原執行法院竟
      於96年7月13日裁定准許訴訟救助（下稱准許訴訟救助裁
      定），卻於本件強制執行程序執行實施查封後之98年7月
      20日始送達予伊等，其程序亦顯屬違法。
（五）原執行法院准許上開訴訟救助，係參考本院暨所屬法院93
      年度法律問題座談會之記錄，因非屬判例，亦有違誤。
（六）原執行法院裁定認伊等應就准許假扣押裁定及准許訴訟救
      助裁定分別提起抗告。但此二者互為因果，不可分割，原
      執行法院未審究其合法性即開始強制執行，其強制執行程
      序亦應屬違法。爰請准廢棄原執行法院裁定云云。
二、惟按當事人對於司法事務官處理事件所為之終局處分，得於
    處分送達後10日之不變期間內，以書狀向司法事務官提出異
    議；又司法事務官認前項異議有理由時，應另為適當之處分
    ，認異議為無理由者，應送請法院裁定之，民事訴訟法第
    240條之4第1項前段、第2項定有明文。又依本編規定，應為
    抗告而誤為異議者，視為已提起抗告；應提出異議而誤為抗
    告者，視為已提出異議，同法第495條亦定有規定。經查，
    本件抗告人先於98年1月10日提出民事執行異議聲明狀（見
    原執行法院96年度執全字第2360號卷第95-97頁即本院卷第
    35-37頁），表明相對人未繳納執行費，亦未提供擔保金，
    原執行法院開始強制執行顯屬違法。嗣經原執行法院司法事
    務官於98年8月10日以司法事務官裁定駁回抗告人所為之異
    議（見本院卷第38頁），抗告人即於同年8月19日提出抗告
    狀（見原執行法院98年度執事聲字第22號卷第3-7頁，即本
    院卷第39-43頁），表示對於司法事務官裁定提出抗告，然
    依前開規定，抗告人對於司法事務官所為裁定不服者應聲明
    異議，故其雖以抗告狀為之，依民事訴訟法第495條規定，
    應視為已提出聲明異議。嗣經原執行法院裁定駁回抗告人對
    之所為聲明異議，抗告人於同年9月2日收受該裁定後，復於
    同年9月9日提出民事執行異議狀（一）、民事執行異議狀（
    二）（見本院卷第4-7頁、17-18頁），表示對於原執行法院
    裁定聲明異議，惟依強制執行法第30條之1準用民事訴訟法
    第482條、第495條規定，應視為已提出抗告，而應由本院依
    抗告程序處理，合先敘明。
三、次按當事人或利害關係人，對於執行法院強制執行之命令，
    或對於執行法官、書記官、執達員實施強制執行之方法，強
    制執行時應遵守之程序，或其他侵害利益之情事，得於強制
    執行程序終結前，為聲請或聲明異議，強制執行法第12條第
    1項前段定有明文。又聲請強制執行，應依強制執行法第28
    條之2規定徵收強制執行費用，此為法定必要程式。又依同
    法第30條之1規定準用民事訴訟法第110條規定，准予訴訟救
    助者，暫免繳納執行費用。經查，原法院依相對人所主張之
    請求及假扣押之原因，於96年6月8日為准許假扣押裁定，命
    相對人以新台幣（下同）63萬元或同面額之法扶台北分會出
    具之保證書為抗告人供擔保後，得對抗告人之財產在187萬
    6774元範圍內為假扣押；抗告人如為相對人供擔保金187萬
    6774元或將相對人請求之金額提存後，得免為或撤銷假扣押
    。嗣相對人再另就准許假扣押強制執行事件聲請訴訟救助，
    亦經原執行法院裁定准許訴訟救助，相對人乃依前開准許假
    扣押裁定及准許訴訟救助裁定，並提出法扶台北分會所出具
    之保證書為抗告人供擔保，向原執行法院聲請本件強制執行
    ，由原執行法院受理，前開准許假扣押裁定並已於96年9月
    13日送達於抗告人（見96年度裁全字第2360號卷第82頁）等
    情，業經本院依職權調取原法院96年度裁全字第7564號、及
    原執行法院96年度執全字第2360號、96年度執全聲字第15號
    事件卷宗查明無訛。依上開說明，原執行法院准予實施本件
    強制執行程序，於法並無違誤。
四、抗告人雖抗辯相對人就執行費經訴訟救助裁定准許免繳，及
    以法扶台北分會所出具之保證書作為本件強制執行事件之擔
    保，係屬違法云云，伊等已於96年8月10日就前開准許訴訟
    救助裁定提出異議云云（見該訴訟救助事件卷宗第31、32頁
    ）。該項異議依法固應視為抗告（強制執行法第30條之1準
    用民事訴訟法第495條規定參照），惟迄未經原執行法院予
    以裁定，而抗告並無停止執行之效力（強制執行法第30條之
    1準用民事訴訟法第491條第1項規定參照），故抗告人雖已
    就上開准許訴訟救助裁定為抗告，尚不足以影響本件強制執
    行事件之進行，相對人既係經由原執行法院裁定准許訴訟救
    助，暫免繳納執行費，原執行法院准許開始進行強制執行程
    序，於法並無違誤，是抗告人所為此部分抗辯，尚不足取。
五、復按法律扶助法第65條明定，分會認為法律扶助事件顯有勝
    訴之望，並有聲請實施保全程序之必要者，受扶助人應向法
    院繳納之假扣押、假處分擔保金，其全部或一部，得由分會
    出具之保證書代之。本件相對人業經法扶台北分會准許扶助
    ，而本件強制執行事件之執行名義即准許假扣押裁定亦已於
    主文內明示相對人得提供面額63萬元之法扶台北分會出具之
    保證書為抗告人供擔保，故相對人依據執行名義提出法扶台
    北分會所出具之保證書作為本件強制執行事件之擔保，於法
    並無不合。
六、末按，假扣押係保全程序，具有緊急性，裁定不待確定即得
    為執行名義，且為防止債務人脫產，該裁定之執行應於裁定
    送達同時或送達前為之，強制執行法第132條第1項定有明文
    。前開准許假扣押裁定於96年6月14日送達於相對人即已發
    生效力，嗣並於96年9月13日送達於抗告人，此業經本院調
    取原法院96年度裁全字第7564號假扣押事件及原執行法院96
    年度執全字第2360號假扣押強制執行事件卷宗查明無訛，並
    有送達證書足稽（見原法院96年度裁全字第7564號卷第23、
    24頁）。準此，原執行法院於96年8月3日由書記官督同執達
    員前往抗告人甲○○所有不動產之坐落地點執行查封標示，
    並於同年8月7日將查封登記書暨更正函送達抗告人甲○○，
    有執行筆錄及送達證書可證（見原執行法院96年度執全字第
    2360號卷第71、75、76頁），自無違反強制執行法第132條
    第1項、第2項之情形。是抗告人所為此部分抗辯，亦非可取
    。
七、依上所述，原執行法院裁定認原執行法院司法事務官裁定於
    法並無不合，因而駁回抗告人對之所為聲明異議，並無違誤
    。抗告意旨仍執前詞予以指摘，聲明廢棄，為無理由。
八、另查抗告人係依據強制執行法第12條之規定，對於本件強制
    執行事件就原執行法院准許實施強制執行程序聲明異議，經
    原執行法院裁定駁回後，所為抗告，本院自應僅就該部分予
    以裁定。至准許假扣押裁定及准許訴訟救助裁定，是否不當
    ，經核不在原執行法院裁定範圍內，抗告人竟對之一併抗告
    ，自屬不合法。
九、爰裁定如主文。
中    華    民    國    98    年    12    月    15    日
                    民事第六庭
                        審判長法  官  林鄉誠
                              法  官  梁玉芬
                              法  官  張  蘭
正本係照原本作成。
本裁定除以適用法規顯有錯誤為理由外，不得再抗告。如提起再
抗告，應於收受後10日內委任律師為代理人向本院提出再抗告狀
。並繳納再抗告費新台幣１千元。
中    華    民    國    98    年    12    月    15    日
                              書記官  黃麗玲

司法院資訊處製作；財團法人民間司法改革基金會備份。
